【裁判字號】    98,易,2112
【裁判日期】    980826
【裁判案由】    故買贓物等
【裁判全文】
臺灣臺中地方法院刑事判決              98年度易字第2112號
公  訴  人  臺灣臺中地方法院檢察署檢察官
被      告  甲○○
            乙○○
                      32號
                    （另案於臺灣臺中監獄臺中分監執行中）
上列被告因故買贓物等案件，經檢察官提起公訴（97年度偵字第
3394號、第5209號），本院判決如下：
    主    文
甲○○犯如附表(二)所示之故買贓物罪，各處如附表(二)所示之刑，
應執行有期徒刑捌月，如易科罰金，以新臺幣壹仟元折算壹日。
乙○○無罪。
    犯罪事實
一、緣丁○○、壬○○（以上二人已依簡式審判程序判決在案）
    、戊○○（俟通緝到案後另行審結）等三人，基於共同意圖
    為自己不法所有之犯意聯絡，結夥三人，於附表(一)編號所
    示之時間、地點，竊取己○○之財物後，將其中竊得之電腦
    主機及液晶螢幕各1 台交由辛○○（已依簡式審判程序判決
    在案）變賣。而甲○○明知該電腦主機及液晶螢幕為丁○○
    等人竊得後交由辛○○變賣之贓物，仍以新台幣（下同）4,
    500元之價格買受。
二、壬○○另與庚○○（俟通緝到案後另行審結）共同基於意圖
    為自己不法所有之犯意聯絡，於附表(一)編號所示之時間、
    地點，竊取丙○○之財物後，將其中竊得之電腦1 台交由辛○○變賣。而甲○○明知該電腦為壬○○等人竊得後交由辛○○變賣之贓物，仍以4,300元之價格買受。
三、壬○○與庚○○另共同基於意圖為自己不法所有之犯意聯絡
    ，於附表(一)編號所示之時間、地點，竊取癸○○之財物後
    ，將其中竊得之電腦主機1 台交由辛○○變賣。而甲○○明
    知該電腦為壬○○等人竊得後交由辛○○變賣之贓物，仍以
    4,300 元之價格買受。
四、案經內政部警政署刑事警察局移送及臺中縣警察局大甲分局
    報告臺灣臺中地方法院檢察署檢察官偵查起訴。
    理    由
壹、有罪部分：
一、證據能力之說明：
  (一)按被告以外之人（包括證人、鑑定人、告訴人、被害人及共
    同被告等）於審判外之陳述雖不符刑事訴訟法第159條之1至
    之4 等四條之規定，而經當事人於審判程序同意作為證據，
    法院審酌該言詞陳述或書面陳述作成時之情況，認為適當者
    ，亦得為證據；當事人、代理人或辯護人於法院調查證據時
    ，知有刑事訴訟法第159條第1項不得為證據之情形，而未於
    言詞辯論終結前聲明異議者，視為有前項之同意，同 法 第
    159條之5定有明文。立法意旨在於傳聞證據未經當事人之反
    對詰問予以核實，原則上先予排除。惟若當事人已放棄反對
    詰問權，於審判程序中表明同意該等傳聞證據可作為證據；
    或於言詞辯論終結前未聲明異議，基於尊重當事人對傳聞證
    據之處分權，及證據資料愈豐富，愈有助於真實發見之理念
    ，且強化言詞辯論主義，使訴訟程序得以順暢進行，上開傳
    聞證據亦均具有證據能力。
  (二)本件被告甲○○對於檢察官提出之證據方法，於準備程序中
    已表示同意作為證據，有準備程序筆錄在卷可參（本院卷第
    85頁背面），則本院以下所引述之證據方法，自均有證據能
    力，合先敘明。
二、訊據被告甲○○固坦承向辛○○以附表(一)所示之價格，購買
    如附表(一)所示之電腦主機及液晶螢幕，惟矢口否認有何故買
    贓物之犯行，辯稱伊不知道辛○○出售之電腦主機及螢幕係
    丁○○、壬○○、庚○○等人竊得之贓物云云。
三、經查，被告甲○○向辛○○所購買之上開電腦主機及液晶螢
    幕，確實係丁○○、壬○○、庚○○等人，於附表(一)之時間
    、地點，自被害人己○○、丙○○、癸○○住處竊得之贓物
    等情，業據辛○○、壬○○、丁○○等人於本院簡式審判程
    序中自白不諱（本院卷第135 頁以下），核與證人即被害人
    己○○、丙○○、癸○○等人於警訊及偵查中時證述之情節
    相符，是上開電腦主機及液晶螢幕確實係贓物一情，已堪認
    定。
四、被告甲○○固執前揭情詞辯解，惟查：
  (一)證人即共同被告丁○○於97年1月8日警詢時已供稱：「（問
    ：你電腦變賣給甲○○的男子，有無向他告知電腦來源？）
    他知道我們電腦都是偷來的，因我們之前曾告訴過他」等語
    （見警詢I 卷第50頁）甚詳。證人丁○○嗣於本院審理中固
    改稱：「因為辛○○跟我說他之前偷的電腦也都賣給甲○○
    ，因此我才以為辛○○有跟甲○○說明電腦的來源，所以在
    警詢筆錄時才會供述甲○○知道賣給他的電腦是偷來的」等
    語（本院卷第221 頁），惟查：
    1.證人丁○○前後證述固不一致，惟其在本案中亦為共犯結
      構之關係，於本院審理中，自有可能礙於被告甲○○同庭
      在場之壓力，而故為迴護被告甲○○之嫌，所為證言之可
      信性較低，自應以證人丁○○於警詢時之證述，較為可採
      。
    2.且證人丁○○於本院審理中又證稱：伊曾於96年10月間與
      壬○○在台中縣大甲鎮○○○路附近民宅竊取一部電腦，
      並以6,000元之價格賣給被告甲○○（本院卷第221頁）；
      又於96年10月16日與乙○○、子○○在苗栗竊取一部電腦
      ，並以6,000元之價格賣給被告甲○○等語（本院卷第221
      頁背面）（上開二事實，均未據檢察官起訴）。顯見被告
      甲○○向丁○○等人收購電腦之次數甚多，應不只如起訴
      書所載之附表(一)所示之3 次。而不論是丁○○或辛○○，
      均非從事資訊或電腦器材之販售業者，惟被告甲○○竟在
      短時間內，接二連三地向伊等購買中古電腦及液晶螢幕，
      卻對於電腦的來源不加聞問，種種作為已屬可議。更何況
      ，被告甲○○向辛○○收購的電腦均只有主機或螢幕，並
      無鍵盤、滑鼠及連接線等其他週邊配備，業據證人辛○○
      證述在卷（本院卷第223 頁背面），衡情，倘係一般用戶
      淘汱家中使用之電腦，理當連同相關配備一併轉售才能賣
      得較好的價錢，而且新購買的電腦，通常亦會檢附相關的
      週邊配備，用戶亦無保留舊有週邊配備之必要。惟被告甲○○卻多次向非屬電腦器材業者之同一集團收購無週邊配
      備之中古電腦，其辯稱不知所收購的電腦係來路不明之贓
      物，實難置信。
    3.又依證人丁○○於96年10月16日與庚○○所使用之0000-0
      00000號行動電話之監察譯文顯示，丁○○當天在大甲鎮
      某處竊得電腦一部後 （此部分之事實亦未據檢察官起訴）
      ，即與庚○○聯繫，並向庚○○表示：「等一下我打給中
      慶（指甲○○），說要6,000元」等語（見警詢I卷第14頁
      ），顯見被告甲○○，確實係丁○○所屬竊盜集團長期合
      作的銷贓管道，否則丁○○何以在甫竊得被害人之電腦後
      ，立即向同夥表示要拿到被告甲○○處銷贓。
    4.另被告甲○○於警訊時已自承，96年10月份，丁○○在台
      中縣大甲鎮○○○路附近民宅竊得之電腦，係由辛○○（
      綽號捲毛）打電話要他去大甲鎮○○○路附近的民宅載運
      的等語（見警詢D卷第7頁）。衡情，倘係正常的交易，理
      當由出賣人將電腦載送至被告住處，或由被告前往出賣人
      住處載運才是，何以竟約定在第三地交易。尤有甚者，本
      次之交易，竟係在被告丁○○甫竊得電腦後，即由辛○○
      以電話聯繫前往犯案地點附近載送電腦，再參以證人辛○○證稱：認識他的朋友都知道伊無業，在從事銷贓之工作
      （本院卷第225 頁），則被告甲○○自亦無不知之理，竟
      仍配合丁○○、辛○○等人前往被害人住處附近載運電腦
      ，顯然知悉所載運之電腦確實為贓物一情，至為灼然。
    5.綜上所述，被告甲○○與丁○○、壬○○、辛○○等人所
      組成之竊盜集團，早已有多次合作銷贓之行為。而本件附
      表(一)所示犯罪行為之時間，分別為96年11月及96年12月間
      ，均在前開事實發生之後。換言之，被告甲○○於附表(一)
      所示之時間，自辛○○處購買電腦及液晶螢幕時，理當知
      悉所購買之電腦及液晶螢幕，係辛○○所屬竊盜集團竊得
      之贓物甚明，被告甲○○辯稱不知情，要屬卸責之詞，不
      足採信。此外，復有贓物認保管單2 紙（具領人為己○○
      、癸○○─見97度偵字第3394號卷第129、132頁）在卷足
      資佐證，本件事證明確，被告甲○○犯行已堪認定。
五、核被告甲○○所為，係犯刑法第349條第2項之故買贓物罪。
    被告3 次故買贓物之犯行，犯意各別，行為有異，應予分論
    併罰。爰審酌被告為貪圖不法利益，竟與竊盜集團掛勾，多
    次故買贓物，提供竊盜集團銷贓之管道，助長上開型態竊盜
    犯罪之滋生，其行為損害社會治安及個人財產法益甚鉅，及
    被告犯罪之動機、目的、手段，犯後否認犯行之態度等一切
    情狀，分別量處如附表(二)所示之刑，並均諭知易科罰金之折
    算標準，同時定應執行刑，並依司法院大法官會譯釋字第66
    2號解釋意旨，諭知易科罰金之折算標準。
貳、無罪部分：
一、公訴意旨係以：乙○○與丑○○、子○○、庚○○、戊○○
    （以上4 人俟通緝到案後另行審結）共同基於意圖為自己不
    法所有之犯意聯絡，結夥三人以上，由子○○駕駛所有自小
    客車（車號不詳）搭載丑○○、乙○○、庚○○、戊○○，
    於96年10月17日13時許，前往位於臺中縣大甲鎮○○路 121
    巷20號王種樹之房屋，由子○○、庚○○及戊○○在外把風
    ，丑○○及乙○○則先以不詳之工具（未據扣案，不能證明
    係足以致人死傷之兇器）破壞該屋1 樓後面窗戶後翻越入屋
    ，再共同徒手竊取王種樹所有之現金20萬元、手錶2 只、金
    項鍊2條、金戒指1只，得手後旋即離去。事後將贓款朋分花
    用。
    因認被告乙○○涉犯刑法第321條第1項第2款、第4款之加重
    竊盜罪嫌。
二、按犯罪事實應依證據認定之，無證據不得認定犯罪事實；又
    不能證明被告犯罪者，應諭知無罪之判決，刑事訴訟 法 第
    154條第2項、第301條第1項分別定有明文。又事實之認定，
    應憑證據，如未能發現相當證據，或證據不足以證明，自不
    能以推測或擬制之方法，以為裁判基礎（最高法院著有40年
    臺上字第86號判例參照）。另按認定犯罪事實所憑之證據，
    雖不以直接證據為限，間接證據亦包括在內，然無論直接或
    間接證據，其為訴訟上之證明，須於通常一般之人均不致於
    有所懷疑，而得確信其為真實之程度者，始得據之為有罪之
    認定，倘其證明尚未達到此一程度，而有合理性懷疑之存在
    時，即無從為有罪之認定，此亦有最高法院 76 年臺上字第
    4986號判例可資參照。再刑事訴訟法第161 條已於91年2月8
    日修正公布，其第1 項規定：檢察官就被告犯罪事實，應負
    舉證責任，並指出證明之方法。因此，檢察官對於起訴之犯
    罪事實，應負提出證據及說服之實質舉證責任。倘其所提出
    之證據，不足為被告有罪之積極證明，或其指出證明之方法
    ，無從說服法院以形成被告有罪之心證，基於無罪推定之原
    則，自應為被告無罪判決之諭知，最高法院亦著有92年臺上
    字第128號判例可資參照。
三、訊據被告乙○○堅詞否認有與丑○○、子○○、庚○○、戊○○等人於前揭時、地，共同竊取被害人王種樹財物之犯行
    。而本件檢察官認被告乙○○涉犯上開竊盜罪嫌，無非係以
    證人即被害人王種樹之指述及共同被告庚○○之證述為其主
    要之論據，惟查：
  (一)證人王種樹於警詢及檢察官偵訊時固證稱：96年10月間伊位
    於台中縣大甲鎮○○路121 巷20號之住處，遭竊取現金20多
    萬，黃金8兩、戒指4指、項鍊1條及手錶2支等物，竊賊是從
    房屋後面一樓打破窗戶進入屋內等語（見警詢C卷第4頁、97
    年度偵字第5209號卷第74頁）。惟被害人王種樹之證詞，僅
    能證明伊前開住處遭竊之事實，尚不足以證明被告乙○○曾
    參與該次竊盜之犯行。
  (二)另證人即共同被告庚○○於97年1月2日警詢時固證稱：我和
    子○○、丑○○、乙○○、戊○○等人，由子○○開他所有
    之白色喜美三門轎車，載我們等人前往，當時我們開車閒逛
    就看到該間房子，就由丑○○及乙○○進入屋內行竊，而我
    及子○○、戊○○三人在外把風。... 當時是他們二人進入
    行竊，後出來時就說竊得現金五萬五千元，當時我們有五個
    人，一人平分一萬一千元等語（警詢H 卷第44頁）。惟於97
    年1 月29日第二次警詢時對於上開犯行，卻答稱：我忘記了
    （見同上警卷第7 頁）。且於同日解送檢察官複訊時，亦稱
    ：大甲鎮○○路121 巷20號住宅的竊盜案，不是他做的（見
    97年度偵字第3394號卷第40頁）等語。茲共同被告庚○○前
    後之供述既不一致，則其先前供稱與被告乙○○共同參與竊
    取被害人王種樹住處財物一情，是否屬實，即不無商榷之餘
    地。
  (三)另按被告或共犯之自白，不得作為有罪判決之唯一證據，仍
    應調查其他必要之證據，以察其是否與事實相符，刑事訴訟
    法第156條第2項定有明文。其立法目的乃欲以補強證據擔保
    自白之真實性；亦即以補強證據之存在，藉之限制自白在證
    據上之價值。而所謂補強證據，則指除該自白本身外，其他
    足資以證明自白之犯罪事實確具有相當程度真實性之證據而
    言。雖其所補強者，非以事實之全部為必要，但亦須因補強
    證據與自白之相互利用，而足使犯罪事實獲得確信者，始足
    當之。又刑事審判上之共同被告，係為訴訟經濟等原因，由
    檢察官或自訴人合併或追加起訴，或由法院合併審判所形成
    ，其間各別被告及犯罪事實仍獨立存在。若共同被告具有共
    犯關係者，雖其證據資料大體上具有共通性，共犯所為不利
    於己之陳述，固得採為其他共犯犯罪之證據，然為保障其他
    共犯之利益，該共犯所為不利於己之陳述，除須無瑕疵可指
    外，且仍應調查其他必要之證據，以察其是否與事實相符，
    不得專憑該項陳述作為其他共犯犯罪事實之認定，即尚須以
    補強證據予以佐證，不可攏統為同一之觀察；且共同被告間
    若具有對向性之關係，為避免嫁禍他人而虛偽陳述，尤應有
    足以令人確信其陳述為真實之補強證據，始能據以為論罪之
    依據，亦有最高法院96年度台上字第901號判決足資參照。
  (四)本件除共同被告庚○○具有瑕疵之供述外，經查並無其他任
    何具體事證，足認被告乙○○確實有參與起訴書所載之竊盜
    犯行，檢察官此部分認定所依據之理由尚有未足，即未達確
    信真實之程度，尚有合理性懷疑之存在。此外，復查無其他
    積極證據，足認被告確有為本件竊盜之犯行，應認不能證明
    被告犯罪，揆諸前揭說明，自應依法就被告乙○○被訴之竊
    盜犯行為無罪判決之諭知。
據上論斷，應依刑事訴訟法第299條第1項前段、第301條第1項，
刑法第349條第2項、第41條第1項前段、第51條第5款，刑法施行
法第1條之1第1項、第2項前段，判決如主文。
中    華    民    國    98    年    8     月    26    日
                  刑事第九庭  審判長法官  簡源希
                                    法官  戴博誠
                                    法官  高英賓
以上正本證明與原本無異。
如不服本判決應於收受判決後10日內向本院提出上訴書狀，並應
敘述具體理由；其未敘述上訴理由者，應於上訴期間屆滿後20日
內向本院補提理由書（均須按他造當事人之人數附繕本）「切勿
逕送上級法院」。
                                  書記官  司立文
中    華    民    國    98    年    8     月    26    日
附表(一)：
┌─┬────┬────┬───┬──────────────┬───┬──────┬───────┐
│編│犯罪時間│犯罪地點│行為人│犯      罪       情       狀│被害人│竊 得 財  物│所  犯  罪  名│
│號│        │        │      │                            │      │            │              │
├─┼────┼────┼───┼──────────────┼───┼──────┼───────┤
││96年11月│臺中縣大│丁○○│丁○○、壬○○、戊○○基於共│己○○│組裝電腦主機│刑法第321條第1│
│  │7日某時 │甲鎮日南│壬○○│同意圖為自己不法所有之犯意聯│      │1 台（業經領│項第2、4  款之│
│  │        │里中山路│戊○○│絡，結夥三人，由丁○○駕駛其│      │回）、奇美廠│加重竊盜罪（陳│
│  │        │2段860號│辛○○│所有車牌號碼7775-HN 號自小客│      │牌液晶螢幕 1│嘉偉、壬○○、│
│  │        │        │甲○○│車搭載壬○○、戊○○，於前揭│      │台、手錶1 支│戊○○）      │
│  │        │        │      │時間前往前開地點，由戊○○在│      │、耳環數對  │              │
│  │        │        │      │外把風，丁○○、壬○○則持不│      │            │刑法第349條第2│
│  │        │        │      │詳之工具（未據扣案不能證明係│      │            │項牙保贓物罪（│
│  │        │        │      │客觀上足以對人之生命、身體構│      │            │辛○○）      │
│  │        │        │      │成威脅之兇器）破壞該屋1樓側 │      │            │              │
│  │        │        │      │邊窗戶鐵窗後進入屋內，竊取劉│      │            │刑法第349條第2│
│  │        │        │      │金煙所有之電腦主機1台、液晶 │      │            │項故買贓物罪（│
│  │        │        │      │螢幕1台、手錶1只與耳環數對等│      │            │甲○○）      │
│  │        │        │      │物品，得手後隨即離去。嗣由潘│      │            │              │
│  │        │        │      │俊宏將電腦變賣予甲○○，陳忠│      │            │              │
│  │        │        │      │慶明知該電腦為丁○○、壬○○│      │            │              │
│  │        │        │      │、戊○○等人竊得之贓物，仍以│      │            │              │
│  │        │        │      │4500元之價格買受。          │      │            │              │
├─┼────┼────┼───┼──────────────┼───┼──────┼───────┤
││96年12月│臺中縣大│壬○○│壬○○、庚○○共同基於意圖為│丙○○│電腦主機1 台│刑法第321條第1│
│  │7日10時 │甲鎮臨江│庚○○│自己不法所有之犯意聯絡，於前│      │、金項鍊（約│項第2 款之加重│
│  │許      │路152之 │辛○○│揭時間，由庚○○駕駛車號不詳│      │6錢重）1條、│竊盜罪（庚○○│
│  │        │10號    │甲○○│之自小客車搭載壬○○，共同前│      │金戒指1 只及│、壬○○）    │
│  │        │        │      │往前開地點，由庚○○在外把風│      │現金2 萬元  │              │
│  │        │        │      │，壬○○則持不詳工具（未據案│      │            │刑法第349條第2│
│  │        │        │      │，不能證明係客觀上足以對人之│      │            │項牙保贓物罪（│
│  │        │        │      │生命、身體構成威脅之兇器）剪│      │            │辛○○）      │
│  │        │        │      │斷鐵窗柵欄2根，並敲破玻璃後 │      │            │              │
│  │        │        │      │踰越進入屋內，竊取丙○○所有│      │            │刑法第349條第2│
│  │        │        │      │之電腦主機1台、金項鍊1條、金│      │            │項故買贓物罪（│
│  │        │        │      │戒指1只及現金2萬元，得手後隨│      │            │甲○○）      │
│  │        │        │      │即離去。嗣由辛○○將電腦變賣│      │            │              │
│  │        │        │      │予甲○○，甲○○明知該電腦為│      │            │              │
│  │        │        │      │庚○○、壬○○竊得之贓物，仍│      │            │              │
│  │        │        │      │以4300元之價格買受。        │      │            │              │
├─┼────┼────┼───┼──────────────┼───┼──────┼───────┤
││96年12月│臺中縣大│庚○○│壬○○、庚○○共同基於意圖為│癸○○│電腦主機1 台│刑法第321條第1│
│  │7日某時 │甲鎮通天│壬○○│自己不法所有之犯意聯絡，於前│      │（黑色電腦主│項第2 款之加重│
│  │        │路42之2 │辛○○│揭時間，共同駕車前往癸○○位│      │機外殼1個業 │竊盜罪（庚○○│
│  │        │號      │甲○○│於前開地點住處，由庚○○在外│      │經領回）、19│、壬○○）    │
│  │        │        │      │把風，壬○○則爬越該住宅後方│      │吋液晶螢幕 1│              │
│  │        │        │      │窗戶進入屋內，徒手竊取癸○○│      │台、古董玉環│刑法第349條第2│
│  │        │        │      │所有之電腦主機1台、19吋液晶 │      │1個、現金1千│項牙保贓物罪（│
│  │        │        │      │螢幕1台、古董玉環1個及現金1 │      │餘元        │辛○○）      │
│  │        │        │      │千餘元，得手後隨即離去。嗣由│      │            │              │
│  │        │        │      │辛○○將電腦變賣予甲○○，陳│      │            │刑法第349 條第│
│  │        │        │      │忠慶明知該電腦為庚○○、潘偉│      │            │2 項故買贓物罪│
│  │        │        │      │明竊得之贓物，仍以4300元之價│      │            │（甲○○）    │
│  │        │        │      │格買受。                    │      │            │              │
└─┴────┴────┴───┴──────────────┴───┴──────┴───────┘
附表(二)：被告甲○○所犯罪名及宣告刑
┌──┬───────┬────┬─────────────────────────┐
│編號│犯  罪  行  為│罪    名│宣                      告                      刑│
├──┼───────┼────┼─────────────────────────┤
│ 一 │如附表(一)編號│故買贓物│處有期徒刑肆月，如易科罰金，以新臺幣壹仟元折算壹日│
├──┼───────┼────┼─────────────────────────┤
│ 二 │如附表(一)編號│故買贓物│處有期徒刑肆月，如易科罰金，以新臺幣壹仟元折算壹日│
├──┼───────┼────┼─────────────────────────┤
│ 三 │如附表(一)編號│故買贓物│處有期徒刑肆月，如易科罰金，以新臺幣壹仟元折算壹日│
└──┴───────┴────┴─────────────────────────┘
附錄論罪科刑法條：
中華民國刑法第349條
收受贓物者，處3年以下有期徒刑、拘役或5百元以下罰金。搬運
、寄藏、故買贓物或為牙保者，處5 年以下有期徒刑、拘役或科
或併科1 千元以下罰金。
因贓物變得之財物，以贓物論。


司法院資訊處製作；財團法人民間司法改革基金會備份。
